【裁判字號】    95,訴,1956
【裁判日期】    970820
【裁判案由】    損害賠償
【裁判全文】
臺灣桃園地方法院民事判決              95年度訴字第1956號
原      告  丙○○
被      告  億鑫國際股份有限公司
法定代理人  丁○○
訴訟代理人  乙○○
            成介之律師
複代理人    甲○○
上列當事人間請求損害賠償事件，於民國97年8月6日辯論終結
，本院判決如下：
    主      文
被告應給付原告新台幣柒萬元，及自民國九十五年十二月七日起
至清償日止，按年息百分之五計算之利息。
原告其餘之訴駁回。
訴訟費用由被告負擔三十分之一，餘由原告負擔。
本判決第一項得假執行。但被告得以新台幣柒萬元為原告預供擔
保後，免為假執行。
原告其餘假執行之聲請駁回。
    事實及理由
一、原告起訴主張第三人即被告之受僱人蔡豐森於民國94年3 月
    25日上午12時許，至原告位於桃園縣平鎮市○○路○ 段82號
    住處拆卸被告所出售「微分子噴射氣療儀」，僅將連接220
    伏特之電源線剪斷，竟過失未採取適當之安全措施，致原告
    於同年4 月11日誤觸220 伏特電源線之銅線裸露處而遭電擊
    ，受有左食指電擊傷，併下背、右大腿疼痛等傷害，並經鈞
    院判決第三人蔡豐森業務過失傷害有罪確定。原告嗣於97
    年2 月25日經行政院衛生署桃園醫院（下稱桃園醫院）核磁
    共振診斷出腰薦椎椎間盤凸出，並因長期吃中藥及電擊沒有
    出口累積於腎臟，再於97年6 月因慢性腎功能衰竭至桃園醫
    院治療。被告自應就其受僱人蔡豐森執行職務時，對原告所
    受傷害負連帶賠償之責。原告並請求（一）原告為中醫師，
    受此電擊，自行診斷治療支出中藥部分醫藥費用新台幣（下
    同）164,150 元（其他醫院支出醫藥費用部分，暫不請求。
    ）。（二）減少工作損失100 萬元。原告受電擊後自94年4
    月至97年2 月間平均收入減少計991,010 元。（三）精神慰
    撫金100 萬元。原告高中畢，特種考試中醫及格，現為中醫
    師，已婚，受有前述傷害，而高壓電擊引致心腎臟衰竭而致
    死亡，時有所聞，原告雖倖而未死，然腎臟衰竭，鎮日倦怠
    及暈眩，實有生不如死之歎，身體及精神上自受有莫大痛苦
    ，請求精神慰撫金100 萬元。以上（一）、（二）、（三）
    合計2,164,150 元。爰依侵權行為之法律關係提起本訴等語
    ，並聲明被告應給付原告2,164,150 元，並自民事起訴狀送
    達翌日（95年12月7 日）起至清償日止，按年息5%計算之利
    息，暨陳明願供擔保聲請假執行。
二、被告則以原告不能證明其受有電擊傷，且被告之受僱人蔡豐
    森將連接220 伏特之電源線剪斷時，已將銅線裸露處以絕緣
    膠布纏繞，並無過失。另，原告所稱腰薦椎椎間盤凸出及慢
    性腎功能衰竭等症亦與受電擊間無因果關係，所請求之醫藥
    費均係原告自行製作，亦與本件電擊無關係，並非必要費用
    。原告未提出工作收入證明，空言工作損失100 萬元，亦屬
    無據，並與本件電擊無因果關係。又，被告資本額為6 千萬
    元，惟因醫療器材市場競爭激烈，近年均呈虧損，原告所受
    電擊傷尚非嚴重，原告請求精神慰撫金100 萬元亦屬過高。
    而原告於第三人蔡豐森處理電源線相隔一段時日後，未注意
    電源開關是否關閉及勿碰觸裸露之電線，致受電擊，亦與有
    過失等語資為抗辯，並聲明原告之訴駁回，暨陳明願供擔保
    免為假執行。
三、兩造不爭執事項：
（一）第三人蔡豐森係被告之受僱人，其係執行職務而於前述時
      間，至原告住處拆卸被告所出售「微分子噴射氣療儀」，
      僅將連接220 伏特之電源線剪斷，而殘留2 、3 公尺電線
      綁在鐵窗上，非自配電箱將電線移除。
（二）原告受傷時為開業中醫師。
（三）原告於97年2 月25日經桃園醫院核磁共振診斷出腰薦椎椎
      間盤凸出。
（四）原告於97年6 月因慢性腎功能衰竭至桃園醫院治療。
（五）第三人蔡豐森因業務過失致原告受有左食指電擊傷，併下
      背、右大腿疼痛等傷害，經本院判決業務過失傷害有罪確
      定。
四、兩造爭執事項：
（一）原告是否於94年4 月11日因誤觸前述殘留之220 伏特電源
      線之銅線裸露處而遭電擊，受有左食指電擊傷，併下背、
      右大腿疼痛等傷害？
（二）第三人蔡豐森拆卸「微分子噴射氣療儀」時，僅將連接22
      0 伏特之電源線剪斷，而殘留2 、3 公尺電線綁在鐵窗上
      ，非自配電箱將電線移除，是否有過失？
（三）原告所稱腰薦椎椎間盤凸出與慢性腎功能衰竭等病症與本
      件電擊間是否具因果關係？
（四）原告所自行診斷並出具之中藥費用是否為本件電擊所受傷
      害之必要費用？
（五）原告所請求減少工作收入損失100 萬元是否有理由？
（六）原告請求精神慰撫金100萬元是否過高？
（七）原告對本件電擊傷害之發生是否與有過失？
五、茲分述如下：
（一）原告確係於94年4 月11日誤觸前述殘留之220 伏特電源線
      之銅線裸露處而遭電擊，受有左食指電擊傷，併下背、右
      大腿疼痛等傷害。
          查，原告主張其於同上時地受有電擊傷一事，雖為被
      告所否認，然，依原告所提出桃園醫院94年4 月14日、94
      年4 月21日診斷證明書所載，原告確於其所述受電擊後數
      日內就所受前述傷害就醫，參以第三人蔡豐森拆卸「微分
      子噴射氣療儀」時，僅將連接220 伏特之電源線剪斷，而
      殘留2 、3 公尺電線綁在鐵窗上，非自配電箱將電線移除
      等情，原告所稱其於同上時、地受電擊受傷一事，自為可
      信。
（二）第三人蔡豐森過失行為與原告所受前述電擊傷間具因果關
      係。
          查，原告主張第三人蔡豐森拆卸「微分子噴射氣療儀
      」時，僅將連接220 伏特之電源線剪斷，而殘留2 、3 公
      尺電線綁在鐵窗上，非自配電箱將電線移除，亦未將銅線
      裸露處以絕緣膠布纏繞，致原告受電擊傷，第三人蔡豐森
      自屬有過失，並與原告所受前述電擊傷間具因果關係一事
      ，雖為被告所否認，並辯稱第三人蔡豐森於94年3 月25
      日至原告住處拆卸被告所出售「微分子噴射氣療儀」時，
      雖僅將連接220 伏特之電源線剪斷，但已將銅線裸露處以
      絕緣膠布纏繞，至原告於同年4 月11日遭電擊，事隔多日
      ，係纏繞膠布脫落所致，第三人蔡豐森並無過失云云，然
      查，第三人蔡豐森為從事業務之人，其於移除同上儀器時
      ，應知該儀器係使用之220 伏特電源，如未自配電箱將電
      線移除，而僅將連接220 伏特之電源線剪斷，若未將銅線
      裸露處以絕緣膠布纏繞，或所纏繞之絕緣膠布因時日經過
      脫落，均有致他人碰觸前述殘留之220 伏特電源線之銅線
      裸露處而遭電擊之危險，竟疏未注意，於移除前述儀器時
      ，非自配電箱將電線移除，僅將連接220 伏特之電源線剪
      斷殘留2 、3 公尺電線，致原告受電擊傷。不論電源線剪
      斷時未將銅線裸露處以絕緣膠布纏繞，或所纏繞之絕緣膠
      布因時日經過脫落，第三人蔡豐森均為有過失，並與原告
      所受前述電擊傷間具因果關係。
（三）原告不能證明所稱腰薦椎椎間盤凸出與腎功能衰竭等病症
      與本件電擊間具因果關係。
          經查，原告再主張其因本次電擊，除受有前述電擊傷
      外，尚受有腰薦椎椎間盤凸出與腎功能衰竭等傷害一事，
      已為被告所否認，並稱腰薦椎椎間盤凸出與腎功能衰竭等
      病症與本件電擊間並無因果關係等語，經查，原告係於94
      年4 月11日遭受電擊，其於94年4 月14日、94年4 月21日
      均就前述電擊傷至桃園醫院醫治時，未有腰薦椎椎間盤凸
      出與腎功能衰竭等症狀，亦有卷附桃園醫院診斷證明書 2
      紙為憑。原告係分別遲至97年2 月25日、97年6 月間，始
      因腰薦椎椎間盤凸出與腎功能衰竭等症狀就醫，亦有卷附
      桃園醫院診斷證明書2 紙為憑，距原告於94年4 月11日遭
      受電擊近3 年之久，原告所罹腰薦椎椎間盤凸出與腎功能
      衰竭等症，是否即為3 年前電擊傷所致，或係因原告其他
      身體因素長期累積而成，已非無疑。雖原告再提出其自行
      診斷並製作自94年2 月15日（94年4 月11日電擊前）至97
      年2 月25日止之病歷載有頭眩暈、高血壓、腰部疼痛、睪
      丸酸疼、足酸麻感、椎間盤出凸等症狀，然，同上病歷係
      原告制作之私文書，已為被告所否認其所載內容與真實相
      符，縱原告具中醫師專業，亦不能僅憑其自行出具之病歷
      ，即遽而採為原告其所稱腰薦椎椎間盤凸出係因本次電擊
      所致之唯一證據，應認原告就其所稱腰薦椎椎間盤凸出與
      腎功能衰竭等病症係因本件電擊所致一事，因不能證明，
      而不得憑採。
（四）原告不能證明所稱自行服用並支出之中藥費用為本件電擊
      所受傷害之必要費用。
          查，原告主張本件電擊受傷，自行診斷、服用並支出
      之中藥費用164,150 元（其他醫院支出醫藥費用部分，原
      告暫不請求。）一事，亦為被告所否認，並辯稱縱有服用
      中藥，亦非治療電擊傷之必要費用等語。經查，原告固提
      出其所於97年2 月25日所製作之收費明細表兼收據以證明
      其確有支出中藥費用，然該文書既係原告於訴訟中再行製
      作，並為被告所否認，該文書所載內容實與原告所為陳述
      無異，自不能僅憑其自行出具之收據，即遽而採為原告所
      稱自行服用並支出之中藥費用為本件電擊所受傷害之必要
      費用之唯一證據，亦應認原告此部分主張，亦因不能證明
      ，而不得憑採。
（五）原告不能證明其因本件電擊傷受有減少工作收入之損失。
          查，原告主張其因本件電擊傷受有減少工作收入 100
      萬元一事，亦為被告所否認，而依原告所提出94年3 月至
      97年2 月間每月收入比較表所載，其於94年4 月11日受電
      擊當月收入為162,090 元，高於電擊前94年3 月收入158,
      320 元，亦高於電擊後次月（94年5 月）收入142,770 元
      ，原告受電擊當月收入不減反增，已無於94年4 月11日受
      電擊當月減少收入之情形。甚且，原告依該94年3 月至97
      年2 月間每月收入比較表所載2 年11月期內，其於94年4
      月11日受電擊當月收入162,090 元係次於96年5 月收入19
      7,680 元，係2 年11月期內次高收入月份，該期間內每月
      收入縱有最高197,680 元（96年5 月，距電擊達2 年1 月
      之久）、次高162,090 元（94年4 月，電擊當月）、最低
      77,190元（96年2 月，距電擊達1 年10月之久）及第2 低
      82,860元（97年2 月，距電擊近2 年10月之久）不等，其
      低於原告所稱月平均收入之月份前後均有高於月平均收入
      者，故其低於月平均收入之因素似非原告受電擊所致，應
      為原告經營事業其他機會因素致每月收入不定。原告主張
      其因本件電擊傷受有減少工作收入之損失一事，亦因不能
      證明，而不得憑採。
（六）原告請求精神慰撫金以10萬元為當。
          按慰藉金之賠償以身體、健康遭受侵害，使精神上受
      有痛苦為必要，至其核給之標準固與財產上損害之計算不
      同，惟非不可斟酌雙方身分、資力與加害程度，及其他各
      種情形核定相當之數額。查，原告主張其因本次電擊事故
      受有左食指電擊傷，併下背、右大腿疼痛、腰薦椎椎間盤
      凸出及慢性腎功能衰竭等傷害，高中畢業，特種考試中醫
      及格，現為中醫師，已婚，而高壓電擊引致心腎臟衰竭而
      致死亡，時有所聞，原告倖而未死，然腎臟衰竭，鎮日倦
      怠及暈眩，實有生不如死之歎，身體及精神上自受有莫大
      痛苦，請求精神慰撫金100 萬元一事，亦為被告所否認，
      並辯稱被告資本額為6 千萬元，惟因醫療器材市場競爭激
      烈，近年均呈虧損，原告所受電擊傷尚非嚴重，原告請求
      精神慰撫金100 萬元亦屬過高等語。依前說明，本院審酌
      本件事故發生之經過，原告係33年9 月4 日生，受有左食
      指電擊傷，併下背、右大腿疼痛（原告所稱腰薦椎椎間盤
      凸出及慢性腎功能衰竭與本件電擊不具因果關係，如前所
      述），為高中畢業，特種考試中醫及格，現為中醫師，已
      婚，高壓電擊造成身體及精神之痛苦較一般傷害為深；被
      告資本額為6 千萬元，惟因醫療器材市場競爭激烈，近年
      均呈虧損等一切情狀，認原告請求慰撫金10萬元為適當，
      自為有理由。逾此範圍之請求，為無理由。又，被告之受
      僱人蔡豐森因執行職務，不法侵害原告身體，致原告受有
      前損害，被告依民法第188 條第1 項前段規定亦應負連帶
      賠償之責。
（七）原告對本件電擊傷害之發生與有過失，減輕被告百分之三
      十之賠償責任。
          次按「損害之發生或擴大，被害人與有過失者，法院
      得減輕賠償金額，或免除之。」民法第217 條第1 項亦有
      明文。經查，原告為高中畢業，特種考試中醫及格，現為
      中醫師，為深具生活經驗之專業人士，應知如未關閉電源
      ，而接觸通電中裸露之銅線，即有受電擊之危險，而疏未
      注意，冒然接近而誤觸致受電擊，原告對其受電擊所受損
      害之發生自與有過失。依前說明，原告因本次事故得請求
      之金額為10萬元，已如前述，惟，原告對本次事故之發生
      ，既屬與有過失，爰斟酌本次事故發生情節、兩造過失程
      度及損害數額，認應減輕被告百分之三十賠償責任為適當
      ，即被告應賠償之金額為7 萬元。
六、從而，原告依據侵權行為之法律關係，請求被告給付7 萬元
    ，及自95年12月7 日起至清償日止，按週年利率5 ％計算之
    法定遲延利息，為有理由，應予准許。逾此部分之請求，為
    無理由，不應准許。
七、原告勝訴部分，所命給付未逾50萬元，應依職權宣告假執行
    。被告亦陳明願供擔保聲請宣告免為假執行，爰核定相當金
    額准許之。原告敗訴部分之假執行聲請，因訴之駁回而失所
    依附，應併予駁回之。
八、訴訟費用之依據：民事訴訟法第79條。
中    華    民    國    97    年    8     月    20    日
                  民事第三庭    法  官  張天民
以上正本係照原本作成
如對本判決上訴，須於判決送達後20日內向本院提出上訴狀
中    華    民    國    97    年    8     月    20    日
                                書記官  古秋梅


司法院資訊處製作；財團法人民間司法改革基金會備份。
